臺灣臺中地方法院刑事裁定　　　　　　　　　　　　　九十年度自緝字第五一九號
　　自　訴　人　乙○○
　　被　　　告　丙○○
右列被告因詐欺案件，經自訴人提起自訴，本院裁定如左：
    主    文
自訴駁回。
    理    由
一、本件自訴意旨略稱：被告丙○○係設於台中市○○路○段「金如意國際企業有限
    公司」之負責人，自訴人乙○○應徵在公司擔任行政人員，被告丙○○於民國（
    下同）八十七年四月十三日在公司內向自訴人誆稱：「因公司經營傳銷健康食品
    ，現急需現金週轉，我願意簽發本票做擔保，保證本票到期一定兌現。」，乃簽
    發票號TS342168號，到期日為八十七年七月十三日，面額新台幣（下同）二十萬
    元之本票一紙交予自訴人乙○○，請求幫忙週轉現金，自訴人乙○○因被告丙○
    ○為自訴人之老闆，見被告很急，且態度極誠懇，又說本票到期一定兌現，不疑
    有詐，乃如數調借，詎料本票屆期提示竟未獲兌現，嗣屢經催討，均置之不理，
    後來公司倒閉，自訴人乙○○連最後一個月薪資均未領到，始知受騙，因認被告
    丙○○涉有詐欺罪嫌云云。
二、按法院或受命法官於甲○○○第一次審判期日前訊問及調查結果，如認為案件有
    刑事訴訟法第二百五十二條至第二百五十四條之情形者，得以裁定駁回其自訴，
    同法第三百二十六條第三項定有明文。又告訴人（自訴人亦同）之告訴，係以使
    被告受刑事訴追為目的，是其陳述是否與事實相符，仍應調查其他證據以資審認
    ；且認定不利於被告之事實，須依積極證據，苟積極證據不足為不利於被告事實
    之認定時，即應為有利於被告之認定，更不必有何有利之證據，最高法院五十二
    年台上字第一三００號、三十年上字第八一六號分別著有判例可資參照，合先說
    明。
三、本件自訴人乙○○認被告丙○○涉犯刑法第三百三十九條第一項詐欺罪嫌，無非
    以被告丙○○持本票向其借款後，屆期未予償還，且本票經提示後遭退票，且尋
    覓被告無著，並有本票影本一份在卷為其主要論據。本件訊據被告丙○○對於借
    款二十萬元之事實固直承不諱，惟堅詞否認有何詐欺犯行，辯稱：伊當時係金如
    意國際企業有限公司負責人，因公司需要現金週轉，才向自訴人借款，自訴人在
    公司擔任電腦部門的小姐一年多，月薪兩萬多元，所借之二十萬元不是不還，是
    因公司經營不善，以致公司倒閉，沒有能力償還，原本係正常營運之公司，伊借
    了錢之後，自訴人還在公司裡面服務半年以上，自訴人亦均見到公司還在正常營
    運，而且也都有給付自訴人薪資，伊借錢確係去買貨的，伊絕未有詐欺意圖等語
    。經查自訴人乙○○於本院九十一年四月十六日調查時，到庭指訴稱如下：
    問：你是不是在被告所經營的金如意公司裡面工作？
    自訴人：是的，我從八十六年中到八十七年七月被告借款之後，我還經了做約半
            年。我擔任電腦行政人員，月薪兩萬多元。
    問：被告跟你借完錢後，還有無領到薪水？
    自訴人：有，只有最後一個月沒有領到。
    問：被告借完錢後，是不是去買產品，公司是否還有在營運？
    自訴人：公司還有在營運，因為我還有領到薪水。
    問：和解沒有？
    自訴人、被告均答：已經和解，有和解書附卷。
    問：被告有無照和解條件履行？
    自訴人：有，但是這個月還沒有履行。
    被告：我都是月底才會履約。
    自訴人：是的，被告都是月底才履約。
    問：為何你要告被告？
    自訴人：因為我都無法聯絡到他，錢也沒有還我，生氣之下才告他。後來被告誠
            意的把錢還給我了，目前還有欠十幾萬元。
    被告：我會繼續把錢還清的。
    問：尚有何其他意見？
    自訴人：當時聯絡不到被告，誤會一場，我願意原諒被告。
    據上所述，自訴人顯已瞭解被告之經濟狀況，嗣經本院質以自訴人有何意見，自
    訴人亦答以「可能當時找不到他，也無法聯絡他，錢也沒有還我，生氣之下才告
    他，後來被告很有誠意把錢還我。」等語，如是自訴人即於借款予被告時，瞭解
    被告當時之經濟狀況，而猶仍同意借款予被告，則顯見被告並無何施用詐術，而
    致告訴人陷於錯誤可言。而按民事債務當事人間，若有未依債務本旨履行給付之
    情形，在一般社會經驗而言，原因非一；其因不可歸責之事由無法給付，或因合
    法得對抗他造主張抗辯而拒絕給付，甚至債之關係成立後，始行惡意遲延給付，
    皆有可能，非必出於自始無意給付之詐欺犯罪一端。矧被告丙○○於九十年十月
    五日業已與自訴人乙○○間達成民事和解，並已清償部分現金，有該和解書在卷
    可按，顯見本件應屬民事借貨之私權糾葛無疑。又刑事被告依法不負自證無罪之
    義務，故在別無積極證據之情形下，自難違反刑事訴訟法第一百五十四條之規定
    ，以被告單純債務不履行之狀態，推定被告自始即有不法所有之意圖而施用詐術
    。此外，復查無積極證據足認自訴人乙○○所指訴之犯罪事實為真實，應認被告
    丙○○犯罪嫌疑尚屬不足，依照首開說明，本件自訴應予駁回。
據上論斷，應依刑事訴訟法第三百二十六條第三項、第二百五十二條第十款，裁定如
主文。
中      華      民      國    九十一    年      四      月     十六     日
                                臺灣臺中地方法院刑事第四庭
                                    法  官      洪  俊  誠
右正本證明與原本無異。
如不服本裁定，應於送達後五日內，向本院提出抗告狀。
                                    書記官      胡  美  娟
中      華      民      國    九十一    年      四      月     十六     日
